【裁判字號】    90,上易,982
【裁判日期】    900822
【裁判案由】    贓物
【裁判全文】
臺灣高等法院臺南分院刑事判決              九十年度上易字第九八二號      Ｇ
      上  訴  人
      即  被  告  甲  ○  ○
      選任辯護人  張  文  嘉
右上訴人因贓物案件，不服臺灣臺南地方法院九十年度易字第五四七號中華民國九十
年五月九日第一審判決（起訴案號：臺灣臺南地方法院檢察署八十九年度偵字第三九
四二號），提起上訴，本院判決如左：
      主      文
原判決撤銷。
甲○○收受贓物，處有期徒刑捌月。
      事      實
一、甲○○係台南市○○路○段二六一之五號鸚鵡鴿園之負責人，明知不詳姓名男子
    於民國（下同）八十九年一月初所交付，價格昂貴之賽鴿二十隻是乙○○所失竊
    之贓物，竟仍予以收受。乙○○嗣即委託陳榮宗及陳文宗，於同年一月三日，在
    甲○○經營之鸚鵡鴿園，以新台幣（下同）三十萬元之價格與甲○○成立交易買
    回該二十隻賽鴿，甲○○嗣於同年二月四日十六時許，親自搬運該二十隻賽鴿至
    北安路與安通路口楊經營之檳榔攤，交由不知情之楊（已經檢察官不起訴處
    分確定）轉交予陳文宗。嗣因乙○○取得上開賽鴿時，已死亡五隻，乙○○不甘
    損失，而報警循線查獲。
二、案經台南市警察局第五分局報請台灣台南地方法院檢察署檢察官偵查起訴。
      理      由
一、訊據上訴人即被告甲○○（下稱被告）固坦承於右開時地收受乙○○失竊之二十
    隻賽鴿贓物，嗣交付予不知情之楊轉交陳文宗之事實，惟矢口否認有贓物之犯
    行，辯稱：上揭鴿子是陳榮宗拿三十萬元叫伊向邱順安（按已亡故）買的，伊只
    是幫忙找鴿子，是邱順安偷的，伊並不知道鴿子是失竊的云云。
二、經查，前揭犯罪事實，業據證人陳文宗於檢察官偵查中證述如何因故受託尋鴿、
    如何夥同亦曾失竊鴿子又覓回之鄰居陳榮宗與被告洽談條件，價格自七十萬元降
    至三十萬元「贖回」二十隻鴿子在卷（見偵查卷第十四頁、第十五頁），其於原
    審審理時復到庭具結證稱：「我去拜託陳榮宗找尋乙○○的鴿子，後來陳榮宗抄
    了一批鴿子腳環號碼給我。我對了腳環號碼有部分是乙○○鴿子的，由陳榮宗用
    電話與甲○○聯絡後，我們就帶了三十萬元到被告店裡交給被告，被告叫我們回
    家等電話，後來電話通知要我們到楊的檳榔攤取回鴿子。」（見原審卷第二十
    九頁、原審九十年四月二十五日審判筆錄），核與同案被告楊於檢察官偵查中
    陳稱：鴿子是甲○○拿到我檳榔攤，說鴿子放我那裏，等一下會有人來拿，鴿子
    放下後他就走了等語（見偵查卷第十三頁之檢察官於八十九年四月七日訊問筆錄
    ）相符，且被告亦坦承有收受三十萬元之事實，雖被告否認知悉該二十隻係他人
    失竊之贓物，惟上開賽鴿均繫有腳環編號（只其中一隻未編號），業據證人陳文
    宗證述在卷，依被告之職業認識，其於收受之時已明知係失竊之贓物。況被告之
    妻潘素玉於警訊中供承被告經營之鴿園均以每隻五十元之價格購入比賽淘汰之賽
    鴿，再以每隻約六十元至八十元賣給他人宰殺等語（見警訊卷第十三頁背面），
    況被告於原審審理時亦自陳：一般鴿子行情每隻約五十元到一百元等語（見原審
    卷第二十二頁、原審九十年四月二十五日審判筆錄），然本件二十隻鴿子竟索價
    三十萬元，衡之被告開設鴿園，以買賣鴿子為其專業，該二十隻鴿子超出一般市
    價一百餘倍，如依索價七十萬元計算，則更高昂，其豈有不知該二十隻鴿子係賽
    鴿，且是贓物之理？況倘該二十隻鴿子如係正當之買賣，何以被告不在其鸚鵡鴿
    園親自完成買賣，竟須將上開鴿子持往他處，交由不知情之楊轉交予買主？足
    見被告對該二十隻賽鴿係贓物，應有認識。另被告辯稱：上開賽鴿係已死亡之案
    外人邱順安生前行竊的、三十萬元係邱順安拿走的云云，縱令實屬，亦無解其收
    受贓物之罪責。綜上所述，被告所辯顯係畏罪卸責之詞，不足採信。本件事證已
    臻明確，被告之犯行洵堪認定。
三、查上開失竊之二十隻賽鴿，原屬於告訴人乙○○所有，嗣雖為被告收受持有並處
    分贓物，惟告訴人以三十萬元回贖原屬其所有之贓物，自與買受原係他人所有之
    物不同，則被告並不成立居間介紹買賣之牙保贓物罪，本件起訴書犯罪事實欄既
    已明被告於八十九年一月初自他人收受賽鴿後，始與陳文宗等人談判回贖價格
    ，則其收受贓物事實，業經起訴，本院自得審理。核被告所為，係犯刑法第三百
    四十九條第一項之收受贓物罪。公訴人認係犯刑法第三百四十九條第二項之牙保
    贓物罪，尚有未洽，起訴法條應予變更。原審以被告罪證明確，因予論罪科刑，
    固非無見，惟原審疏未詳查被告之所為並非居間牙保買賣贓物之行為，已如上述
    ，原判決遽予論科，即有未合；被告於本院否認犯罪指摘原判決不當，雖不足採
    ，惟原判決既有可議，自應由本院將原判決撤銷改判。爰審酌被告有竊盜、傷害
    前科（未構成累犯），素行不良，仍不知悔悟，收受贓物後使所有人以高額代價
    回贖，及其犯罪之動機、手段、所生之危害（有大部分失物追回，嗣五隻賽鴿死
    亡）等一切情狀，量處如主文所示之刑，以資懲儆。
據上論結，應依刑事訴訟法第三百六十九條第一項前段、第三百六十四條、第二百九
十九條第一項前段、第三百條、刑法第三百四十九條第一項，罰金罰鍰提高標準條例
第一條前段，判決如主文。
本案經檢察官劉榮堂到庭執行職務。
中    華    民    國      九十      年      八      月      二十二      日
                                  臺灣高等法院臺南分院刑事第三庭
                                      審判長法官  黃    崑    宗
                                            法官  楊    省    三
                                            法官  莊    俊    華
右正本證明與原本無異。
不得上訴。
                                      法院書記官  易    慧    玲
中    華    民    國      九十      年      八      月      二十三      日
附錄本判決論罪科刑法條：
刑法第三百四十九條：
收受贓物者，處三年以下有期徒刑、拘役或五百元以下罰金。
搬運、寄藏、故買贓物或為擔保者，處五年以下有期徒刑、拘役或科或併
科一千元以下罰金。
因贓物變得之財物，以贓物論。


司法院資訊處製作；財團法人民間司法改革基金會備份。
